臺灣高等法院刑事判決　　　　　　　　 94年度上易字第973號
上　訴　人　臺灣臺北地方法院檢察署檢察官
被　　　告　甲○○
　　　　　　乙○○
　　　　　　　　　　　樓
上列上訴人因被告詐欺案件，不服臺灣臺北地方法院94年度易緝
字第38號，中華民國94年3 月23日第一審判決（起訴案號：臺灣
臺北地方法院檢察署81年度偵續字第139 號），提起上訴，本院
判決如下：
    主  文
上訴駁回。
    理  由
一、按案件時效已完成者，應諭知免訴之判決，刑事訴訟法第30
    2 條第2 款定有明文；又免訴之判決，得不經言詞辯論為之
    ，刑事訴訟法第307 條亦定有明文。
二、原判決以：依起訴書之記載，被告甲○○、乙○○二人之詐
    欺取財犯罪行為終了日，應為最後簽發支票之日即民國（下
    同）80年8 月間，其追訴權時效期間，應自80年8 月15日起
    算。又刑法第339 條第1 項規定之詐欺取財罪，其法定刑為
    5 年以下有期徒刑、拘役或科或併科1000元以下罰金，而依
    刑法第80條第1 項第2 款（原審判決書記載為第1 款）規定
    ，其追訴權時效為10年。本案經臺灣臺北地方法院檢察署檢
    察官於81年9 月10日提起公訴，被告二人因逃匿，再經原審
    法院於81年12月30日發布通緝，致審判之程序不能開始。依
    刑法第83條第1 項、第3 項之規定，並參照司法院29年院字
    第1963號解釋意旨，本案追訴權時效期間應加計因通緝而停
    止之2 年6 月，共計12年6 月。惟自公訴人於80年11月14日
    開始實施偵查起，迄原審法院81年12月30日發布通緝止之期
    間，共計1 年1 月又17日，此段期間檢察官及原審法院仍依
    法行使偵查、起訴及審判之程序，依司法院大法官會議釋字
    第138 號解釋意旨，該期間內追訴權既無不行使之情形，自
    不生時效進行之問題，僅應扣除檢察官81年9 月10日提起公
    訴後迄同年10月28日案件繫屬原審法院前之1 月又19日追訴
    權時效停止進行期間。本件追訴權時效自80年8 月15日被告
    犯罪行為終了日起算，加計上揭12年6 月追訴權時效期間，
    再加計檢察官及原審法院行使追訴權之1 年1 月又17日（原
    審判決書記載為23日）期間，扣除案件起訴後、繫屬法院前
    之1 月又19日，本件追訴權時效應於94年2 月13日，即告完
    成，爰不經言詞辯論，逕為免訴判決之諭知。
三、檢察官提起上訴意旨以：被告二人自80年3 月間起至同年7
    月間止，向告訴人訂購貨物，原應於同年10月初付清貨款，
    竟簽發發票日為同年10月16日、10月25日、10月24日、10月
    29日、11月12日之支票以支付貨款，支票係即期支付證券，
    其提示與否，以發票日為準，告訴人俟發票日屆期提示，生
    不獲兌現之結果，屬犯罪行為之一部分，應認被告二人最後
    犯罪行為日為80年11月12日。原審將被告二人之最後犯罪日
    期認定為80年8 月15日，據以計算追訴權時效，其認事、用
    法尚嫌未洽，應予撤銷，更為適當合法之判決云云。
四、按刑法第339 條第1 項詐欺罪之成立，須行為人以意圖為自
    己或第三人不法之所有，以詐術使人將本人或第三人之物交
    付為要件。所謂以詐術使人交付，必須被詐欺人因其詐術而
    陷於錯誤，若其所用方法不能認為詐術，亦不致使人陷於錯
    誤，即不構成該罪（最高法院46年台上字第260 號判例意旨
    參照）。次按詐欺罪為即成犯，於被告施用詐術，使被害人
    陷於錯誤而為財物之交付時，罪即成立。又依一般社會經驗
    ，支票執票人原須承擔信用風險之遠期票據交易，對事後票
    據不獲支付之結果，尤屬可得遇見之不利益，倘將詐欺行為
    成立日，解為遠期支票所載之發票日，或支票不獲兌現之日
    ，不啻違背詐欺罪屬即成犯性質之特性；況支票於提示期限
    經過後1 年內，依票據法第136 條第2 款之規定，付款人仍
    得付款，將詐欺罪之成立決定於票據之兌現與否，易造成詐
    欺罪成立之不確定性。
五、經查，本件依起訴書之記載，被告甲○○與乙○○二人自80
    年3 月間起，先後多次向告訴人好俊企業股份有限公司（下
    稱好俊公司）訂購貨物出口至美國洛杉磯，好俊公司於同年
    8 月前陸續交貨，被告二人又於同年7 月間，向告訴人林技
    股份有限公司訂購貨物。則被告二人成立詐欺罪，應於告訴
    人陷於錯誤而為財產交付之時。本件告訴人等係於80年3 月
    間起至同年8 月止，對被告為貨物之交付，被告二人所涉之
    詐欺罪嫌，自應於80年8 月15日即已成立。原審爰為免訴之
    諭知，核無不合，應予維持。檢察官上訴意旨以告訴人俟發
    票日屆期提示不獲兌現之結果，屬犯罪行為之一部分，尚有
    誤會。本件上訴為無理由，應予駁回，並不經言詞辯論為之
    。
據上論斷，應依刑事訴訟法第372 條、第368 條，判決如主文。
中　　華　　民　　國　　94　　年　　7 　　月　　11　　日
　　　　　　　　　刑事第十八庭審判長法　官  陳春秋
　　　　　　　　　　　　　　　　　  法　官  李英勇
　　　　　　　　　　　　　　　　　  法　官  王麗莉
以上正本證明與原本無異。
不得上訴。
                                    書記官  蘇秋
中　　華　　民　　國　　94　　年　　7 　　月　　12　　日
